【裁判字號】    98,上訴,2977
【裁判日期】    981027
【裁判案由】    毒品危害防制條例
【裁判全文】
臺灣高等法院刑事判決                98年度上訴字第2977號
上  訴  人  臺灣板橋地方法院檢察署檢察官
被      告  甲○○
選任辯護人  孫志堅律師
上列上訴人因被告違反毒品危害防制條例案件，不服臺灣板橋地
方法院98年度訴字第815號，中華民國98年6月12日第一審判決（
起訴案號：臺灣板橋地方法院檢察署97年度偵字第29445號），
提起上訴，本院判決如下：
    主  文
上訴駁回。
    理  由
一、本案經本院審理結果，認原審以檢察官無法充分舉證證明被
    告甲○○有販賣第三級毒品愷他命之犯行，不足使法院得被
    告有販賣第三級毒品犯行之確信，而為被告無罪之諭知，其
    認事採證，均無違誤，乃引用原判決之證據、理由（如附件
    ）。
二、檢察官上訴意旨略以：證人之陳述有部分前後不符，或相互
    間有所歧異時，究竟何者為可採，法院乃得本其自由心證予
    以斟酌，非謂一有不符或矛盾，即應認其全部均為不可採信
    。而證人之證言，有時亦有予以渲染之可能，然其基本事實
    之陳述，若果與真實性無礙時，則仍非不得予以採信（最高
    法院74年台上字第1559號判例參照）。查證人即向被告購買
    毒品之乙○○固於警詢、偵查及原審對何人先撥打行動電話
    聯絡買毒事宜、包裝方式及最後一次購買愷他命日期所述均
    有不一，惟依據前揭判例意旨，證人所述買毒時間、地點、
    重量等細節，均前後一致，原審僅因前述買賣毒品細節不一
    ，旋即認定證人乙○○所言均無可採，應屬有誤。又觀諸證
    人乙○○接受警詢、偵訊及審理日期，分別為民國97年6月1
    8日、同年11月14日及98年5月26日，兩兩相隔至少5月餘，
    縱證人乙○○對前揭細節部分之供述有出入，諒非無因。況
    衡諸被告通聯記錄時間與證人所述購毒時間一致，益徵其證
    詞應堪可信。原審僅以證人乙○○對於販毒情節前後有異，
    即認定證人乙○○全部證詞不足採信，殊有未當，請撤銷原
    判決，另為適當之判決等語。
三、本件公訴意旨認被告涉犯販賣第三級毒品罪嫌，係以被告於
    警詢及偵查中坦承其父親蔡德明申請之門號0000000000號行
    動電話為其所使用之事實，及證人乙○○於警詢及偵查中之
    證詞、兩人所使用行動電話門號之雙向通聯紀錄等，為其論
    據。惟訊據被告固坦承於97年5、6月間持用上開門號，並如
    雙向通聯紀錄顯示曾與乙○○持用之門號為0000000000號行
    動電話進行通話聯絡等情不諱，惟堅決否認有何販賣第三級
    毒品之犯行，辯稱：本件係因張德安供出乙○○，乙○○為
    警查獲時，持有多包愷他命，為脫免罪責，而陷害被告，且
    乙○○對於購入數量、分裝模式、被告使用之交通工具、自
    己每日施用數量等情節，前後證述內容均不一致，其被查獲
    扣案之3大包毒品重量，亦與其所述均係施用完再購買之數
    量不符等語。
四、經查：
  (一)按施用毒品者，其所稱向某人購買之供述，須補強證據以擔
    保其供述之真實性。良以施用毒品者其供述之憑信性本不及
    於一般人，況施用毒品者其供出來源，因而破獲者，法律復
    規定得減輕其刑，其有為偵查機關誘導、或為邀輕典而為不
    實之陳述之可能，其供述之真實性自有合理之懷疑。從而，
    認施用毒品者關於其向某人購買毒品之供述，必須補強證據
    佐證，以擔保其供述之真實性，俾貫澈刑事訴訟無罪推定及
    嚴格證明之基本原則。又關於毒品施用者其所稱向某人購買
    毒品之供述，必須補強證據佐證，係指毒品購買者之供述縱
    使並無瑕疵，仍須補強證據佐證而言，以擔保其供述之真實
    性。此所謂補強證據，必須與施用毒品者關於相關毒品交易
    之供述，具有相當程度之關聯性，且足使一般人對於施用毒
    品者之供述無合理之懷疑存在，而得確信其為真實，始足當
    之（最高法院96年度台上字第1029號判決意旨參照）。本件
    證人乙○○於警詢、偵查及原審固均證述其係以前揭行動電
    話與被告聯絡，向被告購買每次新臺幣1500元、重量5公克
    之愷他命5包共4次云云，惟細繹證人乙○○歷次之證述內容
    ，其對於何人先撥打行動電話聯絡購買愷他命事宜、最後1
    次向被告購買愷他命之日期、購得愷他命之包裝方式，及是
    否於將前次購買之愷他命施用完畢後始再向被告購買等交易
    重要情節，前後所述均有所出入。且證人乙○○於97年6月1
    8日為警查獲後即接受警方詢問並製作警詢筆錄，觀諸其於
    警詢時原係證述：我向被告購買4次，都是打電話給被告後
    ，被告再用電話通知我下樓交易，而最後一次購買日期為97
    年6月14日云云（見97年度偵字第29445號偵查卷第11頁），
    惟於偵查中，經檢察官質以「為何6月14日當天並無兩人之
    通聯紀錄？清查6月10日後之通聯紀錄，你們僅有於6月16日
    下午3時2分許有5秒之紀錄？」，證人乙○○始配合通聯記
    錄之記載而改稱：最後1次應該是6月16日，我撥給被告說「
    我家樓下」，他就知道了云云（見同上偵查卷第84頁）。若
    被告確實有於97年6月16日販賣愷他命予乙○○，何以乙○
    ○於購買毒品2天後即97年6月18日接受警方詢問時，竟然會
    將最後1次購買時間有所誤記？再觀諸證人乙○○於原審中
    先證稱：每次均係前次施用完後，才再向被告買，第4次向
    被告購買時，前3次都已經施用完等語（見原審卷第45頁）
    ，然其後經審判長質疑「何以為警查獲時所持有3包毒品重
    量各為5.15公克、0.74公克及0.18公克」，乙○○復改稱：
    「亂倒的，我有將前3次購買回來施用剩下的，倒進第4次買
    的愷他命中」云云（見原審卷第46頁反面），可見證人乙○
    ○之證詞一再配合其他事證而翻異更正，其陳述之真實性，
    已讓人有所懷疑，而有瑕疵可指。況警方於查獲乙○○時，
    原先偵辦搜索方向係懷疑其本身涉犯販賣第三級毒品予張德
    安之罪嫌，此觀證人張德安於另案之警詢及偵查筆錄可明（
    見97年度偵字第18626號偵查卷第19頁至第21頁、第53頁）
    ，嗣乙○○雖經檢察官以罪嫌不足為不起訴處分（見同上偵
    卷第175頁至第176頁），然既無法排除乙○○是為求自保脫
    罪，而改誣指毒品來源係被告之可能性，自尚須有補強證據
    ，以擔保其證言之真實性。
  (二)依刑事訴訟法第161條第1項規定，檢察官應就被告犯罪事實
    負提出證據及說服責任，本件檢察官所引之雙向通聯紀錄，
    僅能證明被告與乙○○2人曾多次相互撥打行動電話聯絡通
    話，然被告與乙○○究竟是否係為交易毒品而聯絡，而上開
    通聯過程，是否確實有談及交易第三級毒品之相關內容等節
    ，檢察官並未提出其等實際通聯內容加以證明，尚無從單以
    該雙向通聯紀錄，作為補強證據，而遽以認定被告確實有販
    賣第三級毒品予乙○○之犯行。
五、綜上所述，本件檢察官起訴及上訴意旨所舉事證，均不能使
    本院形成被告有販賣第三級毒品之有罪確信，揆諸前揭說明
    及最高法院判決意旨，自應諭知被告無罪。原審據此諭知被
    告無罪判決，其認事用法，並無不合，檢察官猶執證人乙○
    ○前後不一之證詞，上訴指摘原審採證未當，為無理由，應
    予駁回。
據上論斷，應依刑事訴訟法第368條、第373條，判決如主文。
本案經檢察官楊秀琴到庭執行職務。
中    華    民    國    98    年    10    月    27    日
                  刑事第十三庭  審判長法  官   曾德水
                                      法  官   陳恆寬
                                      法  官   崔玲琦
以上正本證明與原本無異。
檢察官如不服本判決，應於收受送達後10日內向本院提出上訴書
狀，其未敘述上訴之理由者並得於提起上訴後10日內向本院補提
理由書（均須按他造當事人之人數附繕本）「切勿逕送上級法院
」。
被告不得上訴。
                                      書記官   馬佳瑩
中    華    民    國    98    年    10    月    28    日


司法院資訊處製作；財團法人民間司法改革基金會備份。
